【裁判字號】    95,聲,1222
【裁判日期】    950630
【裁判案由】    聲明異議
【裁判全文】
臺灣彰化地方法院刑事裁定    九十五年度聲字第一二二二號
    異  議  人
    即  受刑人  甲○○
上列受刑人以檢察官執行之指揮為不當（臺灣彰化地方法院檢察
署九十五年度執更字第三七０號），向諭知原裁判之本院聲明異
議，本院裁定如下：
    主  文
異議駁回。
    理  由
一、聲明異議意旨如附件「聲明異議狀」所載。
二、按撤銷假釋與否，固屬法務部之權限，惟最高法院民國九十
    四年度臺抗字第八號裁定意旨認：「保安處分係對受處分人
    將來之危險性所為拘束其身體、自由之處置，以達教化與治
    療之目的，為刑罰之補充制度。假釋出獄者，假釋中付保護
    管束，屬於保安處分之一種，其目的在監督受刑人釋放後之
    行狀與輔導其適應社會生活，期能繼續保持善行。依保安處
    分執行法第六十四條第二項之規定，法務部得於地方法院檢
    察署置觀護人，專司由檢察官指揮執行之保護管束業務，因
    此受刑人假釋中是否遵守保護管束之規則自由檢察官指揮執
    行。受保護管束人違反保護管束規則，情節重大，撤銷假釋
    執行殘刑仍屬刑事裁判執行之一環，為廣義之司法行政處分
    ，受保護管束人對於檢察官所指揮執行撤銷假釋之原因事實
    ，如有不服，非不得依刑事訴訟法第四百八十四條之規定，
    即俟檢察官指揮執行該假釋撤銷後之殘刑時，由受刑人或其
    法定代理人或配偶向當初諭知該刑事裁判之法院，聲明異議
    以求救濟。刑事訴訟法第四百八十六條規定，此項異議由法
    院裁定，又未限制法院裁定之內容，法院自得就受保護管束
    人是否遵守保護管束之規則，如有違反，情節是否重大加以
    審查，以決定是否維持或撤銷、變更其處分，以達救濟之目
    的」。本件異議人即受刑人（下稱受刑人）甲○○對於檢察
    官據以指揮執行之撤銷假釋原因有所不服，臺灣彰化地方法
    院檢察署檢察官並已指定期日命受刑人到案執行假釋所餘殘
    刑，受刑人已於九十五年六月八日入臺灣彰化監獄彰化分監
    執行，則依前開最高法院裁定意旨，本院自得就本件聲明異
    議之意旨及法務部撤銷受刑人假釋處分之當否，為實質之審
    查，合先敘明。
三、法務部撤銷受保護管束人假釋處分書及起訴書均以：受刑人
    自九十五年二月二十六日起，至同年三月九日止，在彰化縣
    彰化市某路邊等處，連續施用第一級毒品海洛因多次，嗣於
    九十五年三月十日，在臺灣彰化地方法院檢察署觀護人室作
    定期採尿，檢驗結果呈鴉片、海洛因代謝物陽性反應，經檢
    察官提起公訴（九十五年度毒偵字第一三一六號，嗣由本院
    以九十五年度訴字第七六七號判決判處有期徒刑九月），認
    受刑人在保護管束期間內違反應遵守事項，情節重大，而依
    保安處分執行法第七十四條之二第一款前段（受保護管束人
    ，在保護管束期間內，應遵守左列事項：一、保持善良品行
    ‧‧‧）、第二款（服從檢察官及執行保護管束者之命令）
    及第七十四條之三（受保護管束人違反前條各款情形之一，
    情節重大者，檢察官得聲請撤銷保護管束之宣告）之規定，
    撤銷受刑人之假釋等語。受刑人固指：其於九十五年三月十
    日採尿檢驗結果，雖呈可待因及嗎啡陽性反應，惟其係於服
    役期間身受風寒，服用到會導致相同於嗎啡陽性反應之藥物
    ，並非吸食毒品所致，此有病歷可證。然查：
  (一)受刑人於九十五年三月十日，在臺灣彰化地方法院檢察署觀
    護人室定期採尿之檢驗結果，確呈可待因、嗎啡陽性反應乙
    情，有臺灣彰化地方法院檢察署受保護管束人（被告）尿液
    檢體監管紀錄表、詮昕科技股份有限公司濫用藥物尿液檢驗
    報告各一紙在卷可稽。受刑人雖質疑該尿液陽性反應可能係
    其服風寒藥物所致，然按目前常用之尿液安非他命或嗎啡篩
    檢方式，包括酵素免疫分析法（ＥＩＡ）、薄層色層分析法
    （ＴＬＣ）及放射免疫分析法（ＲＩＡ），依文獻報告，藥
    物或食物因交叉反應，確實可在尿液測試中產生偽陽性之安
    非他命或嗎啡反應，例如在ＥＩＡ和ＴＬＣ之尿液測試中，
    某些成藥（如減肥藥、解除鼻充血藥物、感冒藥劑等）中之
    成份因與安非他命、海洛因有類似的作用，而可產生與安非
    他命、海洛因之交叉反應，使尿液測試呈現偽陽性，但利用
    精密的儀器分析，將可排除偽陽性之可能，而得到正確的答
    案。在良好的操作條件下，以氣相層析／質譜儀作藥物及其
    代謝產物之定性及定量分析檢驗，幾乎不會有偽陽性反應產
    生，亦即如尿液中未含有煙毒之反應者，即不可能產生因藥
    物所引起之偽陽性反應，此有行政院國軍退除役官兵輔導委
    員會臺北榮民總醫院八十三年四月七日（八三）北總內字第
    ０三０五九號函可資參照。再按常人如未施用毒品，其尿水
    中當無毒品藥物陽性反應，倘有施用，約百分之七十於二十
    四小時內自尿中排出，約百分之九十於九十六小時自尿中排
    出，故推算施用時間距採尿時間最長可能不會超過四日，業
    經行政院衛生署藥物食品檢驗局八十一年二月八日（八一）
    藥檢壹字第００一一五六號函示甚明。基此，受刑人在彰化
    地方法院檢察署所採集之尿液，經以氣相層析質譜分析法檢
    驗結果，既呈可待因、嗎啡陽性反應，堪認被告確有於起訴
    書所載期間，連續施用第一級毒品海洛因多次之事實，是受
    刑人上開質疑，應可排除。
  (二)另經本院核閱本院九十五年度訴字第七六七號案卷結果，受
    刑人亦自承有於九十五年二月二十六日、同年三月九日十七
    時許及二十一時許，在彰化縣彰化市某路邊施用海洛因三次
    之犯行，而經判處有期徒刑九月在案，此有該號案卷影本附
    卷可稽。是受刑人既自承有上揭施用毒品之事實，且其尿液
    檢驗結果確呈嗎啡陽性反應，足認應與其服用風寒藥物無關
    。
四、綜上，本件受刑人確有於受保護管束期間內施用第一級毒品
    海洛因之犯行，業經認定如上，則法務部以法矯字第０九五
    ００一五七八五號函撤銷受保護管束人假釋處分書，認受刑
    人違反保護管束應遵守之事項情節重大，依保安處分執行法
    第七十四條之二第一款前段、第二款及第七十四條之三之規
    定，撤銷受刑人之假釋，其處分並無不當。從而，檢察官據
    以指揮受刑人入監執行假釋所餘殘刑，並無任何可指摘之處
    ，受刑人對於前開處分與指揮不服，聲明異議，其異議為無
    理由，應予駁回。
五、據上論斷，應依刑事訴訟法第四百八十六條，裁定如主文。
中    華    民    國    九十五    年  六    月  三十  日
                  刑事第一庭    法  官  周莉菁
以上正本證明與原本無異。
如不服本裁定，應於送達後五日內，向本院提出抗告狀（須附繕
本）。
中    華    民    國    九十五    年  七    月  七    日
                                書記官  黃當易


司法院資訊處製作；財團法人民間司法改革基金會備份。
